臺灣臺北地方法院刑事判決　　　　　　　　　　　　　九十三年度訴字第六三五號
　　公　訴　人　臺灣臺北地方法院檢察署檢察官
　　被　　　告　甲○○
　　　　　　　　乙○○
右列被告等因偽造文書案件，經檢察官聲請簡易判決處刑（九十三年度偵字第三九八
七、七五四八號），本院認不宜以簡易判決處刑，改依通常程序審理，本院合議庭依
被告於準備程序進行中為有罪之陳述，裁定由受命法官獨任進行簡式審判程序審理後
，判決如左：
    主  文
甲○○、乙○○共同違反不得使大陸地區人民非法進入臺灣地區之規定，各處有期徒
刑肆月，如易科罰金，皆以參佰元折算壹日，均緩刑貳年。
    事  實
一、甲○○明知大陸地區人民伍文清、伍文倩在臺灣並無親屬而不符合入境探病之要
    件，竟要求同鄉友人乙○○偽稱係該二人之外祖父，甲○○、乙○○即於民國九
    十一年七月二十九日，共同基於行使使公務員登載不實文書及使大陸地區人民非
    依法定程序來臺灣之犯意聯絡，推由乙○○在「大陸地區人民進入臺灣地區旅行
    證申請書」上，偽填乙○○為伍文倩、伍文倩之「外祖父」，並於「大陸地區人
    民進入臺灣地區保證書」上，填寫為保證人，而於九十一年七月三十一日下午二
    時許，在臺北市政府警察局中正第二分局泉州街派出所警員陳孟皇依法對保時，
    乙○○仍佯稱係伍文倩、伍文清之外祖父云云，使陳孟皇接續將該不實事項登載
    於臺北市政府警察局中正第二分局泉州街派出所入出境對保登記簿及大陸地區人
    民進入臺灣地區保證書之對保或證明機關（構）簽註意見欄公文書上，旋由不知
    乙○○與伍文清、伍文倩並無親屬關係之張亨徵持往臺北市○○街十五號之內政
    部警政署入出境管理局申辦大陸地區人民進入臺灣地區旅行證，足生損害於主管
    機關對管理大陸人民來臺之正確性，內政部警政署入出境管理局並據以核發伍文
    清、伍文倩之大陸地區人民進入臺灣地區旅行證，伍文清、伍文倩並即於九十一
    年八月二十二日搭乘同班機持上開旅行證入境臺灣，嗣因伍文清、伍文倩入境臺
    灣後即去向不明，經警循線追查後，始悉上情。
二、案經臺北市政府警察局中正第二分局報告臺灣臺北地方法院檢察署檢察官聲請簡
    易判決處刑，本院認不宜以簡易判決處刑，改依通常程序審理，本院合議庭依被
    告於準備程序進行中為有罪之陳述，裁定由受命法官獨任進行簡式審判程序審理
    。
    理  由
一、訊據被告甲○○、乙○○二人就前揭犯罪事實均坦承不諱，核與證人即臺北市政
    府警察局中正第二分局泉州街派出所承辦警員陳孟皇證述情節相符，並有大陸地
    區人民進入臺灣地區旅行證申請書、大陸地區人民進入臺灣地區保證書、
    本、臺北市政府警察局中正第二分局泉州派出所入出境對保登記簿及伍文清、伍
    文倩入出境資料等在卷可資佐證，足認被告二人之自白確與事實相符，本件事證
    明確，被告二人犯行同堪認定，均應依法論科。
二、按臺灣地區與大陸地區人民關係條例第七十九條第一項處罰違反同條例第十五條
    第一款所定使大陸地區人民非法進入臺灣地區罪，凡非經合法手續進入者皆包含
    之，使大陸地區人民以脫法方式，進入臺灣地區，即該當此罪，最高法院著有九
    十二年度台上字第四十號判決可資參照。次按「大陸地區人民進入臺灣地區保證
    書」，其所載內容係保證人對於被保人來臺後負多項保證責任，如有違反，保證
    人願接受法令懲處等文字，固屬私文書，惟該保證書之「對保或證明機關（構）
    簽註意見欄」，係交由辦理對保之派出所警勤區警員予以審核，此觀大陸地區人
    民進入臺灣地區許可辦法第十五條、第十六條規定即明，故該保證書之「對保或
    證明機關（構）簽註意見欄」部分，係公文書之性質，亦堪認定。核被告甲○○
    、乙○○所為，均係違反臺灣地區與大陸地區人民關係條例第七十九條第一項處
    罰違反同條例第十五條第一款所定使大陸地區人民非法進入臺灣地區罪及刑法第
    二百十六條、第二百十四條之行使使公務員登載不實文書罪（起訴書雖認被告等
    另犯有刑法第二百十六條、第二百十條之行使偽造私文書罪嫌，惟業據蒞庭檢察
    官到庭予以更正；且起訴書犯罪事實欄雖未載明伍文清、伍文倩持旅行證入境臺
    灣部分，然該部分與業經繫屬本院之使公務員登載不實復持以行使犯行，有牽連
    犯關係而為裁判上一罪，本院自得併予審理論究，均併予敘明）。查臺灣地區與
    大陸地區人民關係條例第七十九條第一項之規定，於被告行為後業經修正為「違
    反第十五條第一款規定者，處一年以上七年以下有期徒刑，得併科新臺幣一百萬
    元以下罰金」，並經公布而於九十二年十二月三十一日生效，核以修正前之「違
    反第十五條第一款規定者，處五年以下有期徒刑、拘役、或科或併科新台幣五十
    萬元以下罰金」規定有利於行為人，應依刑法第二條第一項但書，適用被告行為
    時即修正前之臺灣地區與大陸地區人民關係條例第七十九條第一項規定處斷。其
    使公務員登載不實文書之低度行為，為行使之高度行為所吸收，不另論罪。被告
    甲○○、乙○○二人就前開犯行，有犯意聯絡及行為分擔，為共同正犯。被告等
    利用不知情之張亨徵持前揭不實文件向境管局行使之，為間接正犯。其於同次對
    保時，使承辦警員陳孟皇接續於大陸地區人民進入臺灣地區保證書之「對保或證
    明機關（構）簽註意見欄」及入出境對保登記簿為不實記載，為接續犯。被告等
    所犯臺灣地區與大陸地區人民關係條例第七十九條第一項處罰違反同條例第十五
    條第一款所定使大陸地區人民非法進入臺灣地區罪，與刑法第二百十六條之行使
    同法第二百十四條使公務員登載不實文書罪間，有方法目的之牽連關係，應從一
    重論以犯臺灣地區與大陸地區人民關係條例第七十九條第一項處罰違反同條例第
    十五條第一款所定使大陸地區人民非法進入臺灣地區罪。爰審酌被告甲○○、乙
    ○○犯罪之動機均係一時短於思慮、目的、犯罪之手段、生活狀況、伍文清與伍
    文倩均已返回大陸地區、被告二人均已年近八十歲、犯罪所生之危害及被告二人
    犯罪後均知坦認犯行態度良好而均悔意甚深等一切情狀，分別判處如主文所示之
    刑，並均諭知易科罰金之折算標準，以示懲儆。又被告二人前均未曾受有期徒刑
    以上刑之宣告，因一時失慮，偶罹刑典，事後已坦承犯行，深具悔意，經此刑之
    宣告後，應均知警惕而無再犯之虞，本院因認暫不執行其刑為當，予均併予宣告
    緩刑二年，用啟自新。
據上論斷，應依刑事訴訟法第四百五十二條、第二百七十三條之一第一項、第二百九
十九條第一項前段，修正前臺灣地區與大陸地區人民關係條例第七十九條第一項，刑
法第二條第一項但書、第十一條前段、第二十八條、第二百十六條、第二百十四條、
第五十五條、第四十一條第一項前段、第七十四條第一款，罰金罰鍰提高標準條例第
一條前段、第二條，判決如主文。
本案經檢察官林良蓉到庭執行職務
中　　　華　　　民　　　國　　九十三　　年　　　七　　　月　　 十二 　　日
                                    臺灣臺北地方法院刑事第十庭
                                                  法  官  劉煌基
右正本證明與原本無異。
如不服本判決，應於判決送達後十日內向本院提出上訴狀（應抄附繕本）。
                                                  書記官  林妙穗
中　　　華　　　民　　　國　　九十三　　年　　　七　　　月　　 十二 　　日
錄論罪法條：
修正前臺灣地區與大陸地區人民關係條例第七十九條第一項
違反第十五條第一款規定者，處一年以上七年以下有期徒刑，得併科新台幣一百萬元
以下罰金。
中華民國刑法第二百一十四條 (使公務員登載不實罪)
明知為不實之事項，而使公務員登載於職務上所掌之公文書，足以生損害於公眾或他
人者，處三年以下有期徒刑、拘役或五百元以下罰金。
中華民國刑法第二百一十六條
(行使偽造變造或登載不實之文書罪)
行使第二百十條至第二百十五條之文書者，依偽造、變造文書或登載不實事項或使登
載不實事項之規定處斷。
